【裁判字號】    97,簡上,357
【裁判日期】    980122
【裁判案由】    公共危險
【裁判全文】
臺灣高雄地方法院刑事判決             97年度簡上字第357號
上  訴  人  丙○○
即  被  告
上  訴  人  乙○○
即  被  告
上列被告因公共危險案件，不服本院交通法庭民國97年3 月20日
97年度審簡字第465 號刑事簡易判決（聲請簡易判決處刑案號：
97年度偵字第461 號），提起上訴，本院合議庭就認為不得簡易
判決處刑，改依通常程序審理自為第一審判決，判決如下：
    主  文
原判決撤銷。
丙○○、乙○○均無罪。
    理  由
一、公訴意旨略以：丙○○與乙○○均明知於車道上佔據快慢車
    道、併排行駛、闖越紅燈號誌，足生參與道路交通公眾之往
    來危險，竟與其他真實姓名年籍不詳之人共同基於犯意之聯
    絡，於96年12月23日凌晨4 時許，由丙○○騎乘車牌號碼
    080-BJH 號重型機車搭載乙○○，共同與其他名真實姓名年
    籍不詳之人所騎乘之40~50 部機車，自高雄市○○區○○路
    橋與九如路交岔口處起，由南向北方向沿大順二路直行途經
    覺民路、建興路、寶興路等路段，再右轉大豐二路由西向東
    方向行駛，沿途有佔據快慢車道、併排行駛、闖越紅燈號誌
    等俗稱「飆車」之行為，嚴重影響路人及參與道路交通公眾
    之安全，以此方法致生陸路往來之危險。嗣警尾隨蒐證，於
    同日凌晨4 時5 分許，在高雄市三民區○○○路20號前當場
    查獲。因認被告2 人涉有刑法第185 條第1 項之以他法致生
    陸路往來之危險罪嫌。
二、按法院認為應科拘役、罰金或應諭知免刑或無罪之案件，被
    告經合法傳喚無正當理由不到庭者，得不待其陳述逕行判決
    ，刑事訴訟法第306 條定有明文。經查：被告乙○○經合法
    傳喚無正當理由，於審判期日不到庭，且本院認本件應為被
    告乙○○無罪判決（詳後述），爰依上開法條規定，不待其
    陳述逕行判決。
三、按犯罪事實應依證據認定之，無證據不得認定犯罪事實；又
    不能證明被告犯罪者，應諭知無罪之判決；刑事訴訟法第15
    4 條第2 項、第301 條第1 項分別定有明文。又按刑事訴訟
    法上所謂認定犯罪事實之證據，係指足以認定被告確有犯罪
    行為之積極證據而言，如未能發現相當證據或證據不足以證
    明，自不能以推測或擬制之方法，以為裁判基礎，最高法院
    29年上字第3105號及40年台上字第86號分別著有判例可資參
    照。而認定不利於被告之事實，須依積極證據，茍積極證據
    不足為不利被告之認定時，即應為有利於被告之認定，更不
    必有何有利之證據；又認定犯罪事實所憑之證據，雖不以直
    接證據為限，間接證據亦包括在內，然而無論直接證據或間
    接證據，其為訴訟上之證明，須於通常一般之人均不致有所
    懷疑，而得確信其為真實之程度者，始得據為有罪之認定，
    倘其證明尚未達到此一程度，而有合理之懷疑存在而無從使
    事實審法院得有罪之確信時，即應由法院為諭知被告無罪之
    判決，最高法院亦分別著有30年上字第816 號及76年台上字
    第4986號判例可資參照。
四、公訴人認被告2 人涉犯上開罪嫌，無非係以警員楊文志與盧
    有財2 人沿途蒐證並製作職務報告及飆車路線圖、蒐證照片
    14張及舉發違反道路交通管理事件通知單2 張等，為其主要
    論據。
五、訊據被告丙○○、乙○○固坦承於上開時地曾有短暫共同騎
    乘機車及混入飆車族車陣中之事實，惟堅詞否認有何上揭公
    共危險之犯行，均辯稱：因係飆車族由後趕上並在旁穿插，
    為避免遭撞倒才未停下，而於短暫之時間內，與飆車族共騎
    等語。經查：
（一）證人盧有財執行勤務時，與飆車族間，尚有一部證人楊文
      志所駕駛之警車，而證人盧有財與該警車距離10公尺，並
      無法直接看到警車前方飆車族所騎乘機車之車牌，亦未見
      聞被告2 人有飆車之行為，僅有見聞上揭該警車所攔下之
      機車，確為被告2 人所騎乘之機車等情，有證人盧有財於
      本院審理時證稱：「我們從大順路覺民路口，我在後面開
      私人轎車錄影」、「我們看到飆車族整群過來我們就開出
      去了，警車在前方追過去，我們才往前追，是警車先攔截
      到被告二人，我們才到的。」、「我們與警車的距離大約
      10 公 尺左右。」、「（問：你們在執行蒐證勤務的時候
      有無鎖定哪一部機車飆車？）速度太快，鏡頭無法拉近，
      被告二人的機車是在警車前。」、「蒐證的過程中沒有看
      到車牌，攔截下來之後才有錄到，當時警車是開在外線，
      我開內線，所以只有拍到一部份。」、「（問：拍攝的時
      候有無看到被告二人的車子？）沒有看到。」等語可參（
      見本院簡上卷第49頁至第50頁正面、第51頁）。
（二）證人楊文志當時雖因執行防飆勤務，而自九如、大順路口
      開始駕駛警車追逐飆車族，但證人楊文志無法確認大豐、
      大順路口之前，被告2 人所騎乘之機車係在飆車族之車陣
      中等情，業據證人楊文志於本院審理時證稱：「當時是防
      飆勤務，我們在九如路、大順路口那邊等候，在案發時間
      發現有一群大約50幾部機車飆車族，…到大豐路時候右轉
      ，丙○○他們騎的機車跑到最後面，我們就把他們攔截下
      來。」、「（問：追逐過程中何時發現丙○○這部機車在
      車陣裡面？）我們跟著車群走，沒有辦法鎖定特定車輛，
      我只是敢確認他們在車陣中，我們是在大豐路的時候在發
      現被告他們這部車輛。」、「（問：追逐過程中直到何地
      方才發現丙○○、乙○○這部車？）大豐跟大順路口。」
      、「（問：有無辦法確定他們是在一開始在飆車族中，或
      是中途才加入？）沒有辦法。」等語明確（見本院簡上卷
      第67頁至第68頁）。
（三）又經本院勘驗96年12月23日查獲光碟勘驗結果：錄製時間
      歷時約4 分35分許，內容雖為警方查緝飆車族過程光碟，
      但拍攝追緝飆車族之影像，畫面模糊不清，畫面跳動，雖
      有警笛聲及機車聲疾駛聲音，並有多部機車併行佔據全部
      路面的燈光，但無法看出被告2 人騎乘之機車是否在車陣
      中。較清楚之畫面係自3 時53分許開始，畫面為：警車攔
      停被告2 人所騎乘之白色車號080-BJH 之機車，警方盤查
      被告2 人之身分時，被告丙○○陳稱：「我沒有和他們騎
      在一起，我是從那邊（以手勢筆畫方向）下來的」、「我
      們真的沒有啊，我們是騎那個橋下，我們沒有跟他們騎在
      一起，我們是直直騎過來的時候，他們從那條巷子彎過來
      」等語；執勤警員稱：「你們沒有和他們飆車，那你們就
      煞住就好啦」等語；乙○○陳稱：「我們又沒有錯，我們
      為什麼要煞住，後面會撞倒我們耶」、「他們有飆車不抓
      ，抓我們幹嘛」等語（見本院簡上卷第50頁背面至第51頁
      正面）。是上揭查獲光碟之內容亦僅能證明被告2 人被執
      勤警員攔下之情形，並不能證明被告2 人有飆車之公共危
      險犯行。
（四）至卷附承辦員警楊文志與盧有財2 人雖各於職務報告（見
      警卷第5 頁、第6 頁）中載稱被告2 人涉犯上揭公共危險
      罪嫌云云。惟依證人楊文志與盧有財2 人於本院審理所述
      之情形，伊2 人均不能證明被告2 人確有飆車之公共危險
      犯行，業如前述。而卷附飆車路線圖（見警卷第7 頁）乃
      警方追逐飆車族之路線，不能證明被告2 人確有沿此路線
      飆車。卷附蒐證照片14張（見警卷第8 頁至第12頁）係翻
      拍自上揭96年12月23日查獲光碟，而該光碟內容無從證明
      被告2 人有飆車之公共危險犯行，亦如前述。至卷附舉發
      違反道路交通管理事件通知單2 張（見警卷第15頁至第17
      頁），則為上揭執行交通勤務之員警依其職權所開立，並
      不足為被告2 人有罪之證明。
（五）雖公訴意旨謂：若被告2 人實為避免遭撞才混入車陣，亦
      僅為極短時間之情形，惟被告2 人卻自大順路橋起至大豐
      二路止，長達數公里路程之遙方為警攔截離開車陣，且攔
      截時未立即停車反疾速同行，至警員以巡邏車將其等逼至
      路旁，無處逃竄方緝獲等情，均與遭飆車族自後壓迫而能
      減速之情，極不相符，是被告等所辯均無可採云云。惟查
      ：依卷內之證據，不能證明被告2 人有與飆車族共騎長達
      數公里之距離，至多僅能證明被告2 人自「大順、大豐路
      口」至「大豐二路20號前」間，有與飆車族共同騎乘之行
      為，此觀證人楊文志於本院審理時證稱：「（問：追逐過
      程中直到何地方才發現丙○○、乙○○這部車？）大豐跟
      大順路口。」等語自明（見本院簡上卷第68頁）。是依卷
      內證據，被告2 人與飆車族共同騎乘之距離甚短，尚難遽
      認被告2 人有與飆車族共同為飆車之公共危險犯行，而被
      告2 人所辯，亦與常情相符，非不可採。
（六）從而，公訴人所舉關於被告2 人涉有刑法第185 條第1 項
      之以他法致生陸路往來之危險犯行之證據，並不足使本院
      為被告有罪之確信。此外，復查無其他積極證據足證被告
      涉有公訴意旨所指犯行，揆諸前開判例意旨，自應為被告
      無罪之諭知。而原審逕依簡易程序諭知被告此部份為有罪
      之判決，尚有未當，被告2 人上訴意旨指摘原判決此部份
      有罪之認定不當為有理由，自應由本院將原判決撤銷，另
      為諭知被告2人無罪之判決。
六、末按檢察官聲請簡易判決處刑之案件，法院於審理後，認應
    為無罪之諭知者，應適用通常程序審判之，刑事訴訟法第45
    2 條及第451 條之1 第4 項但書第2 款已有明定。本院審理
    後既認被告2 人無罪，自應依刑事訴訟法第455 條之1 第3
    項準用同法第369 條第1 項前段及法院辦理刑事訴訟簡易程
    式案件應行注意事項第14點規定，將原判決撤銷，逕依第一
    審通常程序就被告2 人為無罪之判決，就此無罪判決依法仍
    得上訴，附此敘明。
據上論斷，應依刑事訴訟法第452 條、第455 條之1 第1 項、第
3 項、第369 條第1 項前段、第364 條、第306 條、第301 條第
1項 前段，判決如主文。
本案經檢察官甲○○到庭執行職務。
中    華    民    國    98    年    1     月    22    日
                  刑事第十九庭      審判長法  官  林水城
                                          法  官  李昆南
                                          法  官  施盈志
以上正本證明與原本無異。
如不服本判決應於收受送達後10日內向本院提出上訴書狀，並應
敘述具體理由；如未敘述上訴理由者，應於上訴期間屆滿後20日
內向本院補提理由書（均須按他造當事人之人數附繕本）「切勿
逕送上級法院」。
中    華    民    國    98    年    1     月    22    日
                                           書記官  林雅婷


司法院資訊處製作；財團法人民間司法改革基金會備份。
